# 同一控制下企业合并

提问人：lyablb 时间：2015-04-18 16:58:04
请教版主，公司上一年（ 2013 ）度发生同一控制下企业合并，投资金额大于被投资公司账面净资产 1400 万，上一年度差额调整的未分配利润，在做本年（ 2014 ）合并财务报表时，如按本期未审期末未分配利润合计金额，加上抵消分录后的金额不平，请问该情况应如何处理啊，本年度应如何编制合并抵消分录，报表会平啊，谢谢老师了。

回答人：chenyiwei
一个基本原则是：抵销分录对各权益项目的调整（含恢复）应当与上年度抵销分录的调整金额相衔接。你的问题是否因上年度被合并方留存收益只是部分恢复而本年度全额恢复所导致？建议继续延续上年度的恢复金额以保持衔接。

提问人：xflcpa123 时间：2015-11-13 14:56:00
请教陈版及各位老师：
A公司 2015 年 8 月 31 日同一控制下取得 6 家子公司全部股权，借：长投 10000 万元 （各子公司净资产） 贷 银行 4000 万元 资本公积 6000 万元 。 2013 、 2014 年度编制同一控制下企业合并报表，若 2014 年末各子公司净资产为 9000 万元，请问抵销分录如何编制：
1 、借：子公司净资产 9000 贷 ：资本公积 9000.（按 2010 讲解做分录，可还原各子公司盈余公积和未分配利润）
2 、借：子公司净资产 9000 贷 ：资本公积 5000 其他应付款 4000 （视同 2015 年长投支付的金额， 2013 年度也保持此金额）. 3 、借：子公司净资产 9000 贷 ：资本公积 6000 （与 2015 年资本公积保持一致） 其他应付款 3000 （倒挤差额）.

回答人：chenyiwei
如果这 6 家子公司最初就是A和他们共同的母公司新设的，设立后一直由A的母公司持股 100 ％，则直接将该 6 家子公司的报表与A的报表按相同项目相加的原则简单加总即可（但子公司的实收资本与母公司的资本公积相加），无需进一步编制权益抵销分录。如果涉及到内部往来和内部交易抵销的，则按常规方法处理即可。

提问人：zhongruifan 时间：2015-11-24 15:30:53
请教陈版主：股东个人A 有全资子公司B，控股公司C（持股51%）， A在 2012 年将持有B的全部股权转让给C，按照账面实收资本1200 万元作价转让给C（该笔款项 2014 年才支付） ，但是B公司账面净资产为负（-700万）， 2015 年C公司打算走新三板，觉得当时转让价格不合理，在 2015 年A计划打入C公司一笔款项 1400 万元（该笔款项如果记入净资产，可以使得净资产接近实收资本），相当于弥补当时C公司收购B公司时价格不公允的情况。 请问 1 、因为该笔股权转让款 1200 万元 2014 年才支付，转让协议和工商变更都是 2012 年办理的，是否在 2012 年确认长期股权投资，还是 2014 年确认。 如果 2014 年确认 账务处理如下：借：长期股权投资 0 借：资本公积 1200 万 贷：银行存款 1200 万 是否正确？ 2 、如果 2015 年该笔款款项 1400 万元转入C公司记入资本公积，是否要追溯调整 2014 年的长期股权投资呢？ 3 、如果 2015 年该笔款款项 1400 万元转入B公司记入资本公积，是否要追溯调整 2014 年的长期股权投资呢？ 陈版主觉得转入B公司还是C公司好呢？ 4 、根据企业合并准则，控制并非暂时性，是指参与合并的各方在合并前后较长的时间内受同一方或相同的多方最终控制，较长的时间通常指 1 年以上（含 1 年）。这里的一年是指合并前和合并后加起来一年，还是合并前一年和合并后一年都要达到控制。

回答人：chenyiwei
1 、根据你说的情况，合并日确认在 2012 年较合理，对价的支付不是判断合并日的决定性因素。 2 、 3 、 2015 年C收到A支付的 1400万元时，直接贷记资本公积即可，不做追溯调整，也不调整对B的长期股权投资成本。因为这不是一揽子交易。 4 、按照证监会的观点是“前后各一年”，但个人认为在实际操作中也不一定要如此严格，关键是看该合并交易是否为在各方共同的母公司单独主导下完成的。另外准则将non-transitory翻译成“非暂时性”个人认为不是很恰当，容易引发误解，翻译成“非过渡性”可能更贴切。